---
title: "Tp_PPyML"
author: "Gonzalez / Shifres"
output: 
  html_document:
    code_folding: hide
    toc: true

editor_options: 
  markdown: 
    wrap: sentence
---

```{r setup, include=FALSE}
knitr::opts_chunk$set(
	echo = TRUE,
	message = FALSE,
	warning = FALSE
)
 
library(readr)
library(dplyr)
library(ggplot2)
library(tidyr)

```

Casos COVID-19

Portal de datos Abiertos del Ministerio de Salud de La Nación

http://datos.salud.gob.ar

Notificaciones realizadas por efectores de salud al Sistema Nacional de Vigilancia de la Salud al evento Caso Internado y/o fallecido por COVID-19 

## Lectura y análisis de los datos

```{r, echo=FALSE}

## Lectura de los archivos

covid19_limpio <- read_csv("datos/df_filtrado.csv")

```

Mostramos las primeras 10 observaciones que nos permite considerar la distribución 


```{r, echo=FALSE}
head(covid19_limpio,10)
```

```{r}

#dimensión 
dim(covid19_limpio)

#246917 observaciones 19 variables

ncol(covid19_limpio)
nrow(covid19_limpio)

#attributes(covid19_internados_fallecidos)
attr(covid19_limpio,"names") 
#[1] "IDEVENTOCASO"              "EVENTO"                    "EDAD_DIAGNOSTICO"         
#[4] "PAIS_RESIDENCIA"           "ID_PROV_INDEC_RESIDENCIA"  "PROVINCIA_RESIDENCIA"     
#[7] "ID_DEPTO_INDEC_RESIDENCIA" "DEPARTAMENTO_RESIDENCIA"   "FECHA_APERTURA"           
#[10] "SEPI_APERTURA"             "FIS"                       "FECHA_INTERNACION"        
#[13] "CUIDADO_INTENSIVO"         "FECHA_CUI_INTENSIVOS"      "FALLECIDO"                
#[16] "FECHA_FALLECIMIENTO"       "ID_PROV_INDEC_CARGA"       "PROVINCIA_CARGA"          
#[19] "CLASIFICACION_ALGORITMO"  

attr(covid19_limpio,"class")  
```
analisis Variable EDAD

```{r}

summary(covid19_limpio$EDAD_DIAGNOSTICO)



  
  hist(covid19_limpio$EDAD_DIAGNOSTICO,
     col='lightblue',
     main='histograma Edades',
     xlab='Edad',
     ylab='Frecuencia')


#covid19_internados_fallecidosEdad<-covid19_internados_fallecidos|> 
#  filter(!is.na(EDAD_DIAGNOSTICO) & EDAD_DIAGNOSTICO<130)|> 
#  group_by(EDAD_DIAGNOSTICO)|>
#  summarise(count=n())

```
```{r}



#boxplot
boxplot(covid19_limpio$EDAD_DIAGNOSTICO,
        data=covid19_limpio,
        main='',
        ylab='Edad',
        col='steelblue',
        border='black')



```


```{r}

covid19_limpio |> 
  filter(EDAD_DIAGNOSTICO>10) |>
ggplot(aes(EDAD_DIAGNOSTICO))+
  geom_histogram( bins = 20, color="black", aes(fill=as.factor(FALLECIDO)))+
  scale_x_continuous(breaks=c(0,10,20,30,40,50,60,70,80,90,100,110,120,130))+
  facet_wrap(~FALLECIDO) +
  labs(title="Fallecidos por COVID por edad", subtitle="2020-2023") +
  guides(fill = guide_legend("Fallecidos")) 



  
```


```{r}
covid19_limpio |> 
  filter(EDAD_DIAGNOSTICO>10) |>
ggplot(aes(EDAD_DIAGNOSTICO))+
  geom_histogram( bins = 20, color="black", aes(fill=as.factor(CUIDADO_INTENSIVO)))+
  scale_x_continuous(breaks=c(0,10,20,30,40,50,60,70,80,90,100,110,120,130))+
  facet_wrap(~CUIDADO_INTENSIVO) +
  labs(title="Internados en cuidados intensivos por COVID por edad", subtitle="2020-2023") +
  guides(fill = guide_legend("CUIDADO_INTENSIVO")) 

```


```{r}

covid19_limpio |> 
  filter(FALLECIDO=="SI") |>
ggplot(aes(EDAD_DIAGNOSTICO))+
  geom_histogram( bins = 20, color="black", aes(fill=as.factor(CUIDADO_INTENSIVO)),center=2.5)+
  scale_x_continuous(breaks=c(0,10,20,30,40,50,60,70,80,90,100,110,120,130))+
  labs(title="Fallecidos por COVID que estuvieron en cuidados intensivos por edad", subtitle="2020-2023") +
  guides(fill = guide_legend("CUIDADO_INTENSIVO"))

```


```{r}

ggplot(covid19_limpio, aes(FALLECIDO, EDAD_DIAGNOSTICO,fill=FALLECIDO)) + 
  geom_violin()+
  labs(title="Fallecidos por COVID por edad", subtitle="2020-2023") 

```

```{r}
temp2<-covid19_limpio2<-covid19_limpio |>
  filter(EDAD_DIAGNOSTICO>10) |>
  select(EDAD_DIAGNOSTICO, FALLECIDO) |>
  group_by(EDAD_DIAGNOSTICO, FALLECIDO) |>
  summarise(total_count=n(),
            .groups = 'drop')

plot(x = covid19_limpio2$EDAD_DIAGNOSTICO, y = covid19_limpio2$total_count, col = factor(covid19_limpio2$FALLECIDO), xlab="Edad", ylab="Cantidad",main="Fallecidos por COVID por edad")
legend(x = "topleft", legend = c("NO", "SI"), fill = c("Black", "Red"), title = "
       Fallecido")


```



```{r}

hist(covid19_limpio$SEPI_APERTURA,
     main='COVID Internados/fallecidos por semana epidemiológica',
     xlab='Semana epidemiológica',
     ylab='Frecuencia')
```


Acá vemos que el pico se produce a partir de la semana epidemiológica 24 (junio) con lo cual coincide con el comienzo de la época invernal.



