---
title: "Tp_PPyML"
author: "González, Jorge / Shifres, Juan"
output: html_document

---

```{r setup, include=FALSE}
knitr::opts_chunk$set(echo = TRUE)
 
library(readr)
library(dplyr)
library(lubridate)

```

Casos COVID-19

Portal de datos Abiertos del Ministerio de Salud de La Nación

http://datos.salud.gob.ar

Notificaciones realizadas por efectores de salud al Sistema Nacional de Vigilancia de la Salud al evento Caso Internado y/o fallecido por COVID-19 

## Lectura de los datos

```{r warning=FALSE}
## Lectura de los archivos
covid19_internados_fallecidos <- read_csv("datos/Covid19_Internados_y_Fallecidos.csv")

```

## Dataset
### Estructura
```{r}
#visualizo dataset, primera impresión
head(covid19_internados_fallecidos)
```

Dimensión:
```{r}
dim(covid19_internados_fallecidos)
```

Número de columnas y filas:
```{r}
ncol(covid19_internados_fallecidos)
nrow(covid19_internados_fallecidos)
```

## EDA & dataviz
```{r}
##DESCRIPCIÓN
#columnas, nombres de variables
names(covid19_internados_fallecidos)
```

validación de Codigos de Provincia y etiquetas

```{r warning=FALSE}

provincias<-read_csv("datos/provincias.csv")

provincias[provincias == "Ciudad Autónoma de Buenos Aires"] <- "CABA"
provincias[provincias == "Tierra del Fuego, Antártida e Islas del Atlántico Sur"] <- "Tierra del Fuego"

covid19_internados_fallecidos |> 
  select(PROVINCIA_RESIDENCIA)  |> 
  filter(!(covid19_internados_fallecidos$PROVINCIA_RESIDENCIA %in% provincias$nombre) & covid19_internados_fallecidos$PROVINCIA_RESIDENCIA !="*sin dato*")

#nos encontramos con un dato que figura Ministerio de Salud, lo reemplazamos por CABA

covid19_internados_fallecidos["PROVINCIA_RESIDENCIA"][covid19_internados_fallecidos["PROVINCIA_RESIDENCIA"] == "Ministerio de Salud de la Nación"] <- "CABA"


```

Agrupamos por la variable "FALLECIDO"

```{r}
covid19_internados_fallecidos |>
  group_by(FALLECIDO) |>
  summarise(total_count=n())
```


verificamos la cantidad de fallecidos con la variable "FECHA_FALLECIMIENTO"


```{r}
covid19_internados_fallecidos |>
  group_by(FECHA_FALLECIMIENTO) |>
  filter (!is.na(FECHA_FALLECIMIENTO)) |>
  nrow()
```
Con respecto a la variable "Fallecido" realizamos el reemplazo de "ND" y "NA" por "NO"

```{r}
covid19_internados_fallecidos$FALLECIDO[covid19_internados_fallecidos$FALLECIDO == "ND"] <- "NO"

covid19_internados_fallecidos$FALLECIDO[is.na(covid19_internados_fallecidos$FALLECIDO)] <- "NO"
```

`___________________________________________________________________________________________________________


Agrupamos por la variable "CUIDADO_INTENSIVO"

```{r}

covid19_internados_fallecidos |>
  group_by(CUIDADO_INTENSIVO) |>
  summarise(total_count=n())

```

207200 observaciones NA
8814 observaciones afirmativas que tuvieron CUIDADOS INTENSIVOS

contamos las observaciones con fecha en FECHA_CUI_INTENSIVOS
```{r}
covid19_internados_fallecidos |>
  group_by(FECHA_CUI_INTENSIVOS) |>
  filter (!is.na(FECHA_CUI_INTENSIVOS)) |>
  nrow()

```
8841 observaciones con Fecha de CUIDADOS INTENSIVOS, lo cuál no coinciden con la variable 
CUIDADO_INTENSIVO con valor 'SI'


realizamos los ajustes en la Variable CUIDADO_INTENSIVO en SI, cuando hay fechas cargadas en la variable FECHA_CUI_INTENSIVOS

```{r}

covid19_internados_fallecidos$CUIDADO_INTENSIVO[!is.na(covid19_internados_fallecidos$FECHA_CUI_INTENSIVOS) &  covid19_internados_fallecidos$CUIDADO_INTENSIVO=='NO'] <- "SI"

covid19_internados_fallecidos$CUIDADO_INTENSIVO[!is.na(covid19_internados_fallecidos$FECHA_CUI_INTENSIVOS) & is.na(covid19_internados_fallecidos$CUIDADO_INTENSIVO)] <- "SI"

covid19_internados_fallecidos$CUIDADO_INTENSIVO[is.na(covid19_internados_fallecidos$FECHA_CUI_INTENSIVOS)] <- "NO"


```




Limpieza de datos: me quedo solo con las variables que servirán para el análisis para achicar el tamaño del dataset.
```{r}
df_filtrado <- covid19_internados_fallecidos |> 
  select(IDEVENTOCASO, 
         EDAD_DIAGNOSTICO, 
         PROVINCIA_RESIDENCIA, 
         DEPARTAMENTO_RESIDENCIA, 
         FECHA_APERTURA, 
         SEPI_APERTURA, 
         FIS, 
         FECHA_INTERNACION, 
         CUIDADO_INTENSIVO, 
         FECHA_CUI_INTENSIVOS, 
         FALLECIDO, 
         FECHA_FALLECIMIENTO, 
         PROVINCIA_CARGA, 
         CLASIFICACION_ALGORITMO, 
         )
```

Verifico el rango de edades
```{r}
range(df_filtrado$EDAD_DIAGNOSTICO, na.rm = T)
```

Elimino los registros con edades "imposibles" o presuntamente mal registradas
```{r}
df_filtrado <- df_filtrado |> 
  filter(EDAD_DIAGNOSTICO < 130)
```



Transformo las fechas.
```{r warning=FALSE}
df_filtrado <- df_filtrado |> 
  mutate(FECHA_APERTURA = ymd(FECHA_APERTURA), 
            FIS = ymd(FIS), 
            FECHA_INTERNACION = ymd(FECHA_INTERNACION), 
            FECHA_CUI_INTENSIVOS = ymd(FECHA_CUI_INTENSIVOS), 
            FECHA_FALLECIMIENTO = ymd(FECHA_FALLECIMIENTO))
```

Agrego tres columnas que servirán para el análisis. Una con el tiempo transcurrido entre la aparición de síntomas y la internación, y otra con el tiempo entre la internación y el ingreso a cuidados intensivos y otra con el tiempo entre el ingreso a cuidados intensivos y el fallecimiento.
```{r}
df_filtrado <- df_filtrado |> 
  mutate(dias_fis_internac = FECHA_INTERNACION - FIS,
         dias_internac_cui = FECHA_CUI_INTENSIVOS - FECHA_INTERNACION, 
         dias_cui_fallecimiento = FECHA_FALLECIMIENTO - FECHA_CUI_INTENSIVOS)
```











Guardo el dataframe resumido y con las transformaciones
```{r}
write_csv(df_filtrado, file = "datos/df_filtrado.csv")
```



