---
title: "Tp_PPyML"
author: "González, Jorge / Shifres, Juan"
output: html_document
---

```{r setup, include=FALSE}
knitr::opts_chunk$set(echo = TRUE)
 
library(readr)
library(dplyr)
library(lubridate)

```

```{r}
## Lectura del archivo

covid19_filtrado <- read_csv("datos/df_filtrado.csv")

```



Agrupamos por la variable "FALLECIDO"

```{r}
covid19_filtrado |>
  group_by(FALLECIDO) |>
  summarise(total_count=n())
```

la cantidad de fallecidos es de 5666

verificamos la cantidad de fallecidos con la variable "FECHA_FALLECIMIENTO"



```{r}
covid19_filtrado |>
  group_by(FECHA_FALLECIMIENTO) |>
  filter (!is.na(FECHA_FALLECIMIENTO)) |>
  nrow()

```

da la misma cantidad, 5666 casos


Con respecto a la variable "Fallecido" realizamos el reemplazo de "ND" y "NA" por "NO"


```{r}

covid19_filtrado$FALLECIDO[covid19_filtrado$FALLECIDO == "ND"] <- "NO"

covid19_filtrado$FALLECIDO[is.na(covid19_filtrado$FALLECIDO)] <- "NO"

```


________________________________________________________________________________________________

Agrupamos por la variable "CUIDADO_INTENSIVO"

```{r}

covid19_filtrado |>
  group_by(CUIDADO_INTENSIVO) |>
  summarise(total_count=n())

```

206851 observaciones NA
8776 observaciones afirmativas que tuvieron CUIDADOS INTENSIVOS

contamos las observaciones con fecha en FECHA_CUI_INTENSIVOS
```{r}
covid19_filtrado |>
  group_by(FECHA_CUI_INTENSIVOS) |>
  filter (!is.na(FECHA_CUI_INTENSIVOS)) |>
  nrow()

```
8803 observaciones con Fecha de CUIDADOS INTENSIVOS, lo cuál no coinciden con la variable 
CUIDADO_INTENSIVO con valor 'SI'


realizamos los ajustes en la Variable CUIDADO_INTENSIVO en SI, cuando hay fechas cargadas en la variable FECHA_CUI_INTENSIVOS (27 casos)


```{r}
covid19_filtrado$CUIDADO_INTENSIVO[!is.na(covid19_filtrado$FECHA_CUI_INTENSIVOS) &  covid19_filtrado$CUIDADO_INTENSIVO=='NO'] <- "SI"

covid19_filtrado$CUIDADO_INTENSIVO[!is.na(covid19_filtrado$FECHA_CUI_INTENSIVOS) & is.na(covid19_filtrado$CUIDADO_INTENSIVO)] <- "SI"

covid19_filtrado$CUIDADO_INTENSIVO[is.na(covid19_filtrado$FECHA_CUI_INTENSIVOS)] <- "NO"

```






Agrupamos nuevamente por la variable "CUIDADO_INTENSIVO" para controlar los cambios

```{r}

covid19_filtrado |>
  group_by(CUIDADO_INTENSIVO) |>
  summarise(total_count=n())

```



























