---
title: "Tp_PPyML"
author: "González, Jorge / Shifres, Juan"
output: html_document
---

```{r setup, include=FALSE}
knitr::opts_chunk$set(echo = TRUE)
 
library(readr)
library(dplyr)
library(lubridate)

```

Casos COVID-19

Portal de datos Abiertos del Ministerio de Salud de La Nación

http://datos.salud.gob.ar

Notificaciones realizadas por efectores de salud al Sistema Nacional de Vigilancia de la Salud al evento Caso Internado y/o fallecido por COVID-19 

## Lectura de los datos

```{r, echo=FALSE}
## Lectura de los archivos
covid19_internados_fallecidos <- read_csv("datos/Covid19_Internados_y_Fallecidos.csv")
datos <- read_csv("datos/Covid19Casos.csv")
```

## Dataset
### Estructura
```{r}
#visualizo dataset, primera impresión
head(covid19_internados_fallecidos)
```

Dimensión:
```{r}
dim(covid19_internados_fallecidos)
```

Número de columnas y filas:
```{r}
ncol(covid19_internados_fallecidos)
nrow(covid19_internados_fallecidos)
```

## EDA & dataviz
```{r}
##DESCRIPCIÓN
#columnas, nombres de variables
names(covid19_internados_fallecidos)
```

Agrego el campo "sexo" que interesa para el análisis pero que está en otra tabla.
```{r}
df_filtrado <- left_join(df_filtrado, datos, by = join_by(IDEVENTOCASO == id_evento_caso))
```

```{r}
names(df_filtrado)
select()
```


Limpieza de datos: me quedo solo con las variables que servirán para el análisis para achicar el tamaño del dataset.
```{r}
df_filtrado <- df_filtrado |> 
  select(IDEVENTOCASO, 
         EDAD_DIAGNOSTICO, 
         PROVINCIA_RESIDENCIA, 
         DEPARTAMENTO_RESIDENCIA, 
         FECHA_APERTURA, 
         SEPI_APERTURA, 
         FIS, 
         FECHA_INTERNACION, 
         CUIDADO_INTENSIVO, 
         FECHA_CUI_INTENSIVOS, 
         FALLECIDO, 
         FECHA_FALLECIMIENTO, 
         PROVINCIA_CARGA, 
         CLASIFICACION_ALGORITMO, 
         sexo)
```

Verifico el rango de edades
```{r}
range(df_filtrado$EDAD_DIAGNOSTICO, na.rm = T)
```

Elimino los registros con edades "imposibles" o presuntamente mal registradas
```{r}
df_filtrado <- df_filtrado |> 
  filter(EDAD_DIAGNOSTICO < 130)
```

Transformo las fechas.
```{r}
df_filtrado <- df_filtrado |> 
  mutate(FECHA_APERTURA = ymd(FECHA_APERTURA), 
            FIS = ymd(FIS), 
            FECHA_INTERNACION = ymd(FECHA_INTERNACION), 
            FECHA_CUI_INTENSIVOS = ymd(FECHA_CUI_INTENSIVOS), 
            FECHA_FALLECIMIENTO = ymd(FECHA_FALLECIMIENTO))
```

Agrego tres columnas que servirán para el análisis. Una con el tiempo transcurrido entre la aparición de síntomas y la internación, y otra con el tiempo entre la internación y el ingreso a cuidados intensivos y otra con el tiempo entre el ingreso a cuidados intensivos y el fallecimiento.
```{r}
df_filtrado <- df_filtrado |> 
  mutate(dias_fis_internac = FECHA_INTERNACION - FIS,
         dias_internac_cui = FECHA_CUI_INTENSIVOS - FECHA_INTERNACION, 
         dias_cui_fallecimiento = FECHA_FALLECIMIENTO - FECHA_CUI_INTENSIVOS)
```


Guardo el dataframe resumido y con las transformaciones
```{r}
write_csv(df_filtrado, file = "datos/df_filtrado.csv")
```



